【裁判字號】    98,訴,1805
【裁判日期】    980731
【裁判案由】    偽造文書等
【裁判全文】
臺灣臺中地方法院刑事判決              98年度訴字第1805號
公  訴  人  臺灣臺中地方法院檢察署檢察官
被      告  甲○○
上列被告因偽造文書等案件，經檢察官提起公訴（98年度調偵字
第141 號），本院判決如下：
    主    文
甲○○共同擅自以重製之方法侵害他人之著作財產權，處有期徒
刑參月，如易科罰金，以新臺幣壹仟元折算壹日。扣案之重製影
印書裝訂本共伍拾柒冊，均沒收。
    犯 罪 事 實
一、甲○○係址設臺中縣龍井鄉○○○路東園巷3 弄30號「彰化
    影印店」之負責人，其店內置有影印機，專以收費代客影印
    文件、書籍資料為主要營業項目，其明知「Assessing Stud
    ents with Special Needs」之外文書籍著作，係Pearson
    Education Inc.（原名「Prentice-Hall」培生教育出版社
    股份有限公司，下稱培生公司）享有著作財產權之語文著作
    ，依我國著作權法第4條第2款及世界貿易組織（WTO）「與
    貿易有關之智慧財產權協定」TRIPS之約定，屬受我國著作
    權法保護之著作物，未經前開著作財產權人之同意或授權，
    不得擅自重製，且知悉持上開外文書籍原本，前來請其影印
    之不詳姓名成年顧客，實際亦未獲得該著作財產權人之同意
    或授權，而係本於擅自以重製之方法侵害他人著作財產權之
    犯意，以支付紙張、影印費用為對價，請其以影印之方法擅
    自重製上開外文書籍語文著作，竟於民國97年9月21日上午
    某時許，與持上開外文書籍前往影印之不詳姓名年籍已滿18
    歲顧客，共同基於重製著作物之犯意聯絡，由其本人在上址
    影印店內，以Ａ４規格紙張每張新臺幣（下同）0.5元之影
    印價格（含紙張價格），為該顧客重製影印該書籍第2頁至
    第528頁，並以店內之影印機為工具，接續以影印方式重製
    上開外文書籍語文著作19本，再將每本分裝訂為3冊，完成
    重製影印裝訂本57冊，而侵害上開著作財產權人之語文著作
    財產權。嗣於97年9月25日上午11時10分許，為警持搜索票
    在前開影印行搜索扣得上開外文書籍原本1本及甲○○重製
    影印所得之重製影印裝訂本57冊，並扣得影印機1台及裝訂
    資料單1紙等物，始查悉上情。
二、案經培生公司訴由內政部警政署保安警察第二總隊第一大隊
    第二中隊報請臺灣臺中地方法院檢察署檢察官偵查起訴。
      理  由
一、按被告以外之人於審判外之言詞或書面陳述，除法律有規定
    者外，不得作為證據，刑事訴訟法第159 條固定有明文，惟
    被告以外之人於審判外之陳述，雖不符同法第159 條之1 至
    之4 規定，而經當事人於審判程序同意作為證據，法院審酌
    該言詞陳述或書面陳述作成時之情況，認為適當者，亦得為
    證據。又當事人、代理人或辯護人於法院調查證據時，知有
    第159 條第1 項不得為證據之情形，而未於言詞辯論終結前
    聲明異議者，視為有前項之同意，此亦據同法第159 條之5
    規定明確。查本案所引用之證據，其中傳聞證據部分，縱無
    刑事訴訟法第159 條之1 至第159 條之4 或其他規定之傳聞
    證據例外情形，亦因被告及檢察官未聲明異議，依刑事訴訟
    法第159 條之5 第1 項、第2 項之規定，本院審酌該證據作
    成之情況，並無不當，認以上揭文書作為證據，應屬適當，
    則依刑事訴訟法第159 條之5 第1 項之規定，有證據能力。
二、上開犯罪事實，業據被告甲○○於本院準備程序及審理中坦
    承不諱，核與告訴代理人柯慧文於警詢中指述情節相符，並
    有上開外文書籍之著作權證明、上開外文書籍原本1 本、重
    製影印裝訂本57冊、裝訂資料1 紙及影印機1 台扣案可資佐
    證。又扣案外文書籍原本計有671 頁，該姓名年籍不詳成年
    顧客係委託被告影印19本，每本均影印該書籍第2 頁至181
    頁、第182 頁至346 頁及第347 頁至52 8頁，並按上述頁數
    分裝成3 冊，共19本合計57冊，且除影印上述頁數外，此外
    文書籍原本之封面、封面背頁及內頁均未影印等情，業據本
    院調取該外文書籍原本及重製影印裝訂本勘驗無訛，有本院
    勘驗筆錄可憑（見本院卷第20頁），足見被告前開自白，核
    與事實相符，堪以採信，本案事證明確，被告犯行，應堪認
    定。
三、按「稱承攬者，謂當事人約定一方為他方完成一定之工作，
    他方俟工作完成，給付報酬之契約。約定由承攬人供給材料
    者，其材料之價額，推定為報酬之一部」，民法第490 條第
    1 項、第2 項定有明文，而銷售係指一方移轉物之所有權於
    他方，他方支付價金之契約。因此若一方約定為他方完成影
    印及裝訂之工作，並由一方提供紙張，該紙張之價額作為報
    酬之一部，他方俟影印及裝訂工作完成給付報酬，則其性質
    應屬承攬（最高法院95年度臺上字第2295號判決參照）。查
    本件既由被告提供紙張為不詳姓名之成年女顧客完成影印、
    裝訂之工作，並以紙張之費用作為報酬之一部，則被告所為
    之行為應非屬「銷售」行為。是核被告所為，係違反著作權
    法第91條第1 項之擅自以重製之方法侵害他人之著作財產權
    罪。被告與持往影印之不詳姓名年籍已滿18歲之顧客間，有
    犯意聯絡及行為分擔，均為共同正犯。被告雖有數次擅自重
    製行為，惟係在時間空間均密接之場合所為之數次重製，屬
    單一犯意之接續多次行為，應論以接續犯。爰審酌被告未能
    尊重他人著作財產權，擅自以影印方式重製上開公司之著作
    財產權，實屬不該，造成告訴人公司之損害，兼衡被告前無
    犯罪紀錄（見卷附臺灣高等法院被告前案紀錄表），其係專
    科畢業之智識程度（見警詢筆錄記載），所為犯行時間不長
    ，且獲利不多，暨犯後坦承犯行，態度尚稱良好等一切情狀
    ，量處如主文所示之刑，並諭知如主文所示之易科罰金折算
    標準，以資懲儆。
四、又扣案擅自重製之影印本57冊，均係被告因犯罪所得之物，
    且尚未移轉交付予委託影印之顧客，仍為被告所有，爰依著
    作權法第98條規定宣告沒收。至扣案外文書籍原本，係委託
    被告影印之不詳姓名年籍女顧客所提供之物，且其上有國立
    彰化師範大學圖書館條碼貼紙，有該書籍原本照片1 張附卷
    可憑（見警卷第32頁），顯見該書籍非被告所有之物，且非
    係委託被告影印之顧客所有之物，自不得宣告沒收。又扣案
    裝訂資料單1 紙，係顧客來影印店影印消費時，供被告方便
    記憶所用，尚非本案犯罪所用或所得之物，自不予宣告沒收
    。再者，本件被告係犯同法第91條第1 項之罪，依著作權法
    第98條前段規定，供犯罪所用或因犯罪所得之物，得沒收之
    ；但既謂「得沒收」，則是否沒收，即屬法院得依職權酌定
    之事項，法院有自由裁量之權限（有最高法院95年度臺上字
    第5742號判決意旨可參），查扣案之影印機乃被告經營影印
    店所需之生財機具，而違反著作權法第91條第1 項之罪，乃
    在處罰行為人對於著作權之侵害，並非欲使業者因之無法經
    營，且被告在不違反著作權法情形下，仍可藉由上開生財機
    具謀生，本院審酌上情後認為無庸諭知沒收，附此敘明。
五、公訴意旨另以：被告甲○○於前揭時、地擅自影印重製上開
    外文書籍時，同時將該外文書籍之封頁或內頁之著作權人、
    發行人等版權頁之私文書一併影印，足以生損害於前開書籍
    之著作人、發行人及著作財產權人，因認被告另涉有刑法第
    210 條之偽造準私文書之罪嫌。惟按犯罪事實應依證據認定
    之，無證據不得推定其犯罪事實，刑事訴訟法第154 條定有
    明文。訊據被告甲○○否認有偽造文書等犯行，辯稱未影印
    該書籍之封面或內頁有關著作人、發行人及著作權人等版權
    頁等語。經查，上開外文書籍原本計有671 頁，而被告係重
    製上開外文書之第2 頁至528 頁，其餘頁數並未影印，且未
    連同書籍版權頁一併加以翻印，業據本院調取上開書籍及重
    製影印裝訂本勘驗屬實，有勘驗筆錄在卷可稽，已如前述，
    顯見被告重製影印上開外文書籍之行為並不另構成刑法第21
    0 條之偽造私文書犯行。此外，復查無其他積極證據足資認
    定被告有偽造文書之罪嫌，揆諸前開規定，本應為無罪之諭
    知，但公訴意旨認此部分與前開論處罪刑部分有想像競合犯
    之裁判上一罪之關係，爰不另為無罪之諭知，附此敘明。
據上論斷，依刑事訴訟法第299 條第1 項前段，著作權法第91條
第1 項、第98條前段，刑法第11條、第28條、第41條第1 項前段
，判決如主文。
本案經檢察官乙○○到庭執行職務。
中    華    民    國    98    年    7     月    31    日
                  刑事第十四庭審判長法  官  江奇峰
                                    法  官  郭書豪
                                    法  官  廖純卿
以上正本證明與原本無異。
如不服本判決應於收受判決後10日內向本院提出上訴書狀，並應
敘述具體理由；其未敘述上訴理由者，應於上訴期間屆滿後20日
內向本院補提理由書（均須按他造當事人之人數附繕本）「切勿
逕送上級法院」。
                                    書記官  柳寶倫
中    華    民    國    98    年    7     月    31    日
附錄論罪科刑法條
著作權法第91條第1項
擅自以重製之方法侵害他人之著作財產權者，處 3 年以下有期徒刑、拘役
，或科或併科新臺幣 75 萬元以下罰金。
意圖銷售或出租而擅自以重製之方法侵害他人之著作財產權者，處 6 月以
上 5 年以下有期徒刑，得併科新臺幣 20 萬元以上 2 百萬元以下罰金。
以重製於光碟之方法犯前項之罪者，處 6 月以上 5 年以下有期徒刑，得併
科新臺幣 50 萬元以上 5 百萬元以下罰金。
著作僅供個人參考或合理使用者，不構成著作權侵害。


司法院資訊處製作；財團法人民間司法改革基金會備份。
